【裁判字號】    97,重訴,315
【裁判日期】    971231
【裁判案由】    損害賠償
【裁判全文】
臺灣桃園地方法院民事判決             97年度重訴字第315號
原      告  乙○○
被      告  甲○○
上列當事人間請求損害賠償事件，原告就本院97年度壢簡字第76
8 號刑事案件提起附帶民事訴訟（97年度壢簡附民字第48號），
經本院刑事庭裁定移送前來，於民國97年12月5 日言詞辯論終結
，本院判決如下：
    主  文
被告應給付原告新台幣貳仟元，及自民國九十七年七月十六日起
至清償日止，按週年利率百分之五計算之利息。
原告其餘之訴駁回。
訴訟費用由原告負擔。
    事實及理由
一、按訴狀送達後，原告不得將原訴變更或追加他訴，民事訴訟
    法第255 條第1 項定有明文，故於訴狀送達前，自得為訴之
    變更。本件原告起訴時聲明：被告應給付原告新台幣（下同
    ）2,000 元，及自起訴狀繕本送達被告翌日起至清償日止，
    按週年利率5 ％計算之利息。於民國97年7 月9 日以書狀變
    更聲明為：被告應給付原告2,000 萬元，及自起訴狀繕本送
    達被告翌日起至清償日止，按週年利率5 ％計算之利息，而
    查原告之起訴狀係於97年7 月15日始送達被告，參照前開規
    定，原告訴之變更應予准許。
二、原告起訴主張：被告為桃園縣中壢市○○○路○ 段525 號中
    央健保局北區分局所聘雇之保全人員，於96年4 月13日上午
    11時許，在上址會客室抓住正在質問健保費事宜之原告手臂
    ，欲將原告勸離會客室，本應注意應防止原告受到傷害，而
    依當時情形亦無不能注意之情事，竟於上前拉開原告時，未
    注意而致原告摔倒在地而受有背部及臀部挫傷等傷害，爰依
    侵權行為之法律關係請求慰撫金，並聲明：被告應給付原告
    2, 000萬元，及自起訴狀繕本送達被告翌日起至清償日止按
    週年利率5 ％計算之利息。
三、被告則辯稱並非故意傷害原告等語，並聲明：請求駁回原告
    之訴。
四、查原告所主張之上開事實，為被告所不爭執（本院卷第25頁
    ），並經本院刑事庭以97年度壢簡字第768 號刑事簡易判決
    認定被告上開行為構成過失傷害罪一情，有該判決1 份在卷
    為憑（本院卷第3 頁），堪認為真實。
五、按因故意或過失，不法侵害他人之權利者，負損害賠償責任
    ；不法侵害他人之身體、健康、名譽、自由、信用、隱私、
    貞操，或不法侵害其他人格法益而情節重大者，被害人雖非
    財產上之損害，亦得請求賠償相當之金額，民法第184 條第
    1 項前段、第195 條第1 項前段分別定有明文。被告因過失
    致原告受有背部及臀部挫傷等傷害之事實，業如前述，至被
    告雖辯稱其並非故意傷害原告，惟民法第184 條第1 項前段
    之侵權行為損害賠償請求權，並不以故意為要件，被告對原
    告身體之傷害既有過失，即應負賠償之責。原告受有前揭傷
    害，在治療、休養期間，其肉體、精神自自受有相當程度之
    痛苦，故原告依民法第184 條第1 項前段、第195 條第1 項
    前段請求被告給付慰撫金，自屬有據。
六、本院審酌兩造所為陳述及稅務電子閘門財產所得調件明細表
    之財產情況，考量原告無學歷，先前從事軍醫，現無工作，
    96年度股利及利息年所得為778,034 元，名下有7 筆不動產
    及多筆股票；被告為國小畢業，現從事保全工作，月薪約18
    ,000 元 ，名下無不動產及汽車，及原告所受傷害等一切情
    狀，認上訴人請求被上訴人賠償2,000 萬元之非財產上損害
    尚嫌過高，應予核減為2,000 元。
七、給付無確定期限者，債務人於債權人得請求給付時，經其催
    告而未為給付，自受催告時起，負遲延責任。其經債權人起
    訴而送達訴狀，或依督促程序送達支付命令，或為其他相類
    之行為者，與催告有同一之效力。遲延之債務，以支付金錢
    為標的者，債權人得請求依法定利率計算之遲延利息。但約
    定利率較高者，仍從其約定利率。應付利息之債務，其利率
    未經約定，亦無法律可據者，週年利率為百分之5 ，民法第
    229條第2 項、第233 條第1 項、第203 條分別定有明文。
    本件為侵權行為之債，兩造自無約定清償期及利率，原告主
    張被告應自附帶民事起訴狀送達被告之翌日起至清償日按法
    定利率計算之利息，依上規定應屬有據，而被告係於97年7
    月15日收受上開書狀。從而原告依據侵權行為之法律關係及
    上揭規定請求被告給付2,000 元，及自97年7 月16日（即附
    帶民事訴訟起訴狀送達翌日）起至清償日止，按週年利率5
    ％計算之利息，為有理由。逾此部分之請求，則無理由，應
    予駁回。
八、據上論結，本件原告之訴，為一部有理由，一部無理由，依
    民事訴訟法第79條，判決如主文。
中    華    民    國    97    年    12    月    31    日
                  民事第一庭    法  官  陳雪玉
如對本判決上訴，須於判決送達後20日內向本院提出上訴狀。
以上正本與原本無異。
中    華    民    國    98    年    1     月    7     日
                                書記官  吳瓊英


司法院資訊處製作；財團法人民間司法改革基金會備份。
